臺灣高等法院高雄分院刑事判決　　　　　　　　　　九十一年度上訴字第八六五號
　　上 訴 人
　　即 被 告　甲○○
右上訴人因偽造文書等案件，不服臺灣高雄地方法院九十年度訴緝字第一一九號中華
民國九十一年四月十六日第一審判決（起訴案號：臺灣高雄地方法院檢察署八十八年
度偵字第二五七七八號），提起上訴，本院判決如左：
    主  文
上訴駁回。
    事  實
一、甲○○有偽造文書、偽造有價證券、竊盜等前案紀錄，其於民國（下同）八十三
    年間，因犯竊盜罪，經本院判處有期徒刑一年十月確定，並於八十七年九月十五
    日縮短刑期假釋出監，刑期至八十八年三月二十六日屆滿，未經撤銷假釋，以已
    執行論。
二、甲○○詎仍不知悔改，復與黃麗珍（另案由臺灣高雄地方法院檢察署檢察官偵查
    中）、葉姓成年男子、另一不詳姓名、年籍冒名「黃俊傑」之成年男子及蘇川良
    等人，共同意圖為自己不法之所有，並基於犯意聯絡，先於八十八年四月間某日
    ，由甲○○出面，以新臺幣（下同）八十萬六千元之價格，向案外人南誠實業股
    份有限公司（以下簡稱南誠公司）位在高雄縣鳳山市○○路營業所，購買牌照號
    碼ＹＮ—九四四二號（三陽廠牌，引擎號碼為ＡＡ—ＡＮ一五一四三號，車身號
    碼ＢＡ○九三○○號，銀色）自用小客車乙輛，由葉姓男子擔任仲介者，黃麗珍
    則擔任頭期款金主；另由甲○○向大安商業銀行股份有限公司（以下簡稱大安商
    銀）貸款六十四萬，分三年三十六期，年息百分之十六，每月應繳本息二萬二千
    五百零一元；繼於八十八年四月二十日對保時，大安商銀陳佩君會同南誠公司業
    務員黃博全，至甲○○位在高雄市苓雅區○○○路五九之二號四樓住處，由該位
    冒名「黃俊傑」之成年男子，持黃俊傑遺失之國民身分證（八十五年十二月十二
    日補發），偽以「黃俊傑」名義，在貸款暨動產抵押契約書連帶保證人欄上，偽
    簽「黃俊傑」署名及偽蓋「黃俊傑」名義之印文，而甲○○亦在貸款暨動產抵押
    契約書及動產擔保交易動產抵押設定申請書上簽名蓋章擔任借款債務人，並簽立
    契約有效期間自八十八年四月二十六日起至九十一年十月二十六日止，用以表示
    渠與連帶保證人「黃俊傑」願就該次貸款金額分別為債務人與連帶保證人之意思
    ，足以生損害於黃俊傑之權益及大安商銀管理核貸之正確性，共同向大安商銀詐
    得貸款六十四萬元，悉由大安商銀東高雄分行於八十八年四月二十三日，將貸款
    六十四萬元撥款入南誠公司在中國農民銀行新興分行帳戶逕付上開購車款，並於
    該日由南誠公司代向高雄市監理處辦妥汽車新領牌照登記書（牌照號碼為ＹＮ—
    九四四二號）。南誠公司旋於八十八年四月二十四日，交車予甲○○收受後，即
    於該日將該部自用小客車轉交予葉姓男子及黃麗珍二人，由黃麗珍交予現金十萬
    元予甲○○作為報酬，另於八十八年四月二十六日形式上簽立汽車買賣合約書，
    將該部自用小客車以四十萬元，轉售予黃麗珍，並於八十八年四月二十七日，由
    甲○○向高雄市監理處申辦補發汽車牌照登記書後，是日，迅將該部自用小客車
    辦妥過戶登記予黃麗珍。嗣於八十八年五月八日，大安商銀人員持相關文件前往
    屏東監理站申辦動產擔保交易登記時，因該部自用小客車已於八十八年四月二十
    七日辦理過戶，車主不符不得辦理設定登記，遭屏東監理站退件，始知悉上情。
    甲○○僅於八十八年五月二十三日繳納第一期本息一萬三千九百六十八元後，即
    未為給付其餘各期本息，共計欠繳六十二萬六千零三十二元；另該部自用小客車
    又於八十八年五月十四日，由蘇川良以五十四萬元代為售予陳伯祥，並於八十八
    年五月十九日，向高雄市監理處申辦過戶登記。
三、案經大安商銀訴請臺灣高雄地方法院檢察署檢察官偵查起訴。
     理 由
一、訊據上訴人即被告甲○○固不否認其曾於前揭時、地，向案外人南誠公司購買上
    開自用小客車乙輛並交車，即將該部自用小客車交予葉姓男子及黃麗珍二人，另
    簽立汽車買賣合約書，再向告訴人大安商銀辦理六十四萬貸款；對保時，該名自
    稱「黃俊傑」之男子並非實際上之黃俊傑等情，惟矢口否認有何偽造文書及詐欺
    取財等犯行，辯稱︰買車係經過合法貸款手續，保證人是由汽車公司人員安排至
    渠住處對保，對方葉姓男子及黃麗珍說有錢可以拿云云。經查︰
  (一)右揭事實，業據告訴人大安銀行具狀及其代理人高銘煌、吳志宏分別於偵查及原
    審審理中到庭指訴綦詳，並經證人即南誠公司業務員廖基宏、證人陳伯祥、黃俊
    傑、陳佩君分別於偵查及原審審理中到庭證述明確，復有貸款暨動產擔保抵押契
    約書、動產擔保交易動產抵押設定登記申請書、牌照號碼ＹＮ—九四四二號自用
    小客車汽車新領牌照登記書、屏東監理站第一股動產擔保交易登記退件原因說明
    單、八十八年四月二十六日被告與黃麗珍簽立汽車買賣合約書、黃俊傑國民身分
    證正、反面影本、八十八年五月十四日黃麗珍與陳伯祥簽立汽車買賣合約書、高
    雄市監理處八十八年十一月三十日八十八高市監二字第二七○二九號函檢附牌照
    號碼ＹＮ—九四四二號自用小客車新領牌照登記書、汽車各項異動作業登記單、
    汽車過戶登記書等文書各乙件在卷可稽，另有告訴人提出匯出匯款收執聯乙紙、
    被告員工薪資明細三份、被告所有坐落在高雄市鎮二六一之一地號、
    二六○之七地號土地所有權狀影本、高雄市鎮六○八建號建物所有權
    狀影本、貸款契約資料維護報表、歷史交易明細（本金）查詢單、南誠公司基本
    資料查詢網路資料、交車紀錄表及車輛主檔查詢作業報表各乙張附卷足憑。
  (二)被告於偵查中供稱︰金主是黃麗珍，本件是她處理的，被告向黃麗珍借二十萬元
    云云（八十八年十一月十九日訊問筆錄）；又被告經原審通緝於九十年一月三十
    日緝獲到案供稱︰被告係人頭，對方說有錢可以拿，自稱「黃俊傑」之人，係葉
    姓男子聯絡去對保，被告曾與該名「黃俊傑」男子約定，如有貸成，須拿三萬元
    予該名「黃俊傑」之男子，葉姓男子係被告從報紙上看到才認識，貸款出來後，
    對方拿十萬元給渠，並簽立八十八年四月二十六日汽車買賣合約書等語；復於九
    十年二月二日原審審理中到庭供承︰貸款六十四萬元，葉姓男子本來說要給被告
    四十萬元，後來實際上只給十萬元等語；再於九十年二月十六日原審審理中供稱
    ︰被告看報紙與葉姓男子接洽，由葉姓男子向南誠公司繳八萬元車款等語；九十
    年三月九日原審審理中供稱︰被告從報紙上看到以汽車借款，先代墊買車頭期款
    之廣告，所以黃麗珍借二十萬元給被告購車等語；九十年十二月十一日供稱︰「
    ‧‧‧當初對保時並不是證人黃俊傑，對保地點在我家高雄市苓雅區○○○路五
    九二號四樓，我有發現當時保證人是帶身分證原本到場的，保證人是由汽車公司
    人員安排到我家簽約對保的，當初買車是為了我作賣檳榔菁批發生意方便，後來
    我錢不夠汽車業務員黃博全找一位葉先生幫我墊款，頭期款十二萬元，其中八萬
    元是葉先生幫我墊的，我自己負擔四萬元，買車是在鳳山光復路營業處，交車是
    在高雄民族路底，交車後我將車子開回鳳山光復路營業處，因為葉先生要我還八
    萬元頭款，我付不出來，他就先將車子扣起來，後來我到大安銀行繳納第一期貸
    款時才發現車子已被過戶，過戶給誰我也不清楚，新車證照全部由黃博全交給葉
    先生同時又有一位黃麗珍交給我十萬元並同時簽立借據及偵卷第九頁買賣合約書
    等三份內容不同的文件，（我學歷為高職畢業），三張文件我都有交給大安銀行
    ，買車時我在大昌路作檳榔生意」云云；九十一年一月二十四日供稱︰「（對證
    人黃博全及陳佩君之證詞有何意見？）繳頭期款十二萬元，其中八萬元是由葉先
    生在黃博全營業處幫我代墊的，黃博全也有看到，葉先生是我去買車時在營業所
    認識的，他告訴我說這個業務員人很好，買車時找這個業務員業績作給他，頭期
    款交完第二天黃博全通知我去交車，我就到民族路底高楠路靠近仁武的停車場把
    新車開回鳳山營業所，後來在營業所有再遇到黃博全及葉先生也在那邊，當天葉
    先生就把車子開走並說押在他那邊」等語。
  (三)至本件貸款對保時，究有何人參與？經證人陳佩君於九十年十二月十一日於原審
    到庭結證稱：「‧‧‧當時我們銀行只有我一人去，對保時保證人自稱為黃俊傑
    ，與庭上黃俊傑不同一人，當時汽車公司業務員黃博全也有去現場，黃博全年籍
    資料回去後查報，對保時只有我們四人在場，並無黃麗珍或葉先生在場，後續放
    款及催收部份由催收同仁負責」等語；證人陳佩君復於九十一年一月二十四日原
    審審理中到庭結證稱︰「（當時對保時是否由在庭上之黃博全業務員辦？）是的
    ，對保時葉先生並未在場，對保時只有我、被告、黃博全及自稱黃俊傑之人共四
    人在場」、「（保證人黃俊傑是不是被告所寫？」）不是」等語；證人黃博全於
    九十一年一月二十四日於原審到庭結證稱：「（認識被告？）認識，曾透過朋友
    外號馬陸仔男子約三十幾歲，他介紹甲○○向我買新車（分期付款）總車價約七
    十幾萬元（包括折乙金額），交車時在仁武鄉總公司，當時我將車子親交給甲○
    ○，馬陸仔並未陪被告到營業所來找我，我記得有一位姓葉的，還有一位女姓約
    二、三十歲，我不知其姓名為何，甲○○也沒有告訴我。交車當天是甲○○自己
    一個人去的，葉先生並未陪劉先生一齊去，葉先生約到過我們營業處三、四次，
    當時劉先生說錢不夠我介紹他向大安銀行貸款，頭期款是被告一個人帶一疊現金
    到營業所交付的，對保書上保證人黃俊傑簽名的，對保時葉先生並未在場。交車
    後，我將新車證照全部交給甲○○並未將證照文件交給葉先生」、「（交車後回
    營業所發生何事？）被告先回營業所，我後來才回營業所發現葉先生及被告都在
    ，我將證件交給被告，我並未看到被告將新車交給葉先生開走，後來被告找我說
    這件事我才提高警覺，葉先生後來還有介紹二位客戶以分期付款方式向我買車，
    我就先將車子設定後才將車子交給車主，除了牌照登記書以外其他文件都交給客
    戶，本件我們有將牌照登記書交給銀行」、「（保證人黃俊傑是不是被告所寫？
    」）不是」等語。
  (四)綜上被告之供述及證人之證詞，並參酌前開所示卷證資料，相互印證以觀，被告
    所辯殊為常情，應係臨訟卸責之詞，不足採信，其犯行堪以認定。至被告聲請傳
    喚同案被告黃麗珍及證人黃俊傑、陳佩君等人，因事證已臻明確；且證人黃俊傑
    、陳佩君於原審已證述詳明，故均無傳訊之必要。
二、查被告甲○○與黃麗珍、葉姓成年男子、另一不詳姓名年籍而冒名「黃俊傑」之
    成年男子及蘇川良等人，共同意圖為自己不法之所有，並基於犯意聯絡，由該位
    冒名「黃俊傑」之男子偽簽黃俊傑之署名及偽蓋黃俊傑之印文，用以偽造貸款暨
    動產擔保抵押契約書，以表示被告與連帶保證人「黃俊傑」願就該次貸款金額分
    別為債務人與連帶保證人之意思，足以生損害於黃俊傑之權益及告訴人大安商銀
    管理核貸之正確性，共同向告訴人詐得貸款六十四萬元，悉由告訴人將貸款六十
    四萬元撥款入案外人南誠公司帳戶逕付上開購車款後，僅給付第一期本息後，即
    未為給付其餘各期本息，共計欠繳六十二萬六千零三十二元，核被告甲○○所為
    ，係犯刑法第二百十六條、第二百十條之行使偽造私文書罪及同法第三百三十九
    條第一項詐欺取財罪。又所犯偽造署名、印文之行為係偽造文書之階段行為；所
    犯偽造私文書後進而行使，偽造之低度行為應為行使之高度行為所吸收，均不另
    論罪。又被告與黃麗珍、葉姓成年男子、另一不詳姓名、年籍冒名「黃俊傑」之
    成年男子及蘇川良等人間，具有犯意之聯絡及行為之分擔，為共同正犯；公訴人
    認被告係與黃麗珍及一不詳姓名者共犯本案，而未論及葉姓成年男子及蘇川良，
    尚有未洽。被告所犯上開行使偽造私文書犯行與詐欺取財犯行間，有方法結果之
    牽連犯關係，依刑法五十五條之規定，應從一重之行使偽造私文書罪處斷。又被
    告曾於八十三年間，因犯竊盜罪，經本院判處有期徒刑一年十月確定，並於八十
    七年九月十五日縮短刑期假釋出監，刑期至八十八年三月二十六日屆滿，未經撤
    銷假釋，以已執行論，有臺灣高雄地方法院檢察署刑案資料查註紀錄表、臺灣高
    等法院被告全國前案紀錄表及法務部在監在押資料表各乙紙在卷可按，其前受有
    期徒刑執行完畢，於五年以內再犯本案最重本刑為有期徒刑以上之罪，為累犯，
    應依刑法第四十七條之規定，加重其刑。
三、原審以被告罪證明確，適用刑法第二十八條、第二百十六條、第二百十條、第三
    百三十九條第一項（原判決漏引）、第五十五條、第四十七條、第二百十九條，
    罰金罰鍰提高標準條例第一條前段規定，審酌被告之素行，犯罪之動機、手段、
    所生之危害，犯罪所得之財物，迄今仍未與告訴人就未清償貸款部分達成和解，
    及其犯罪後之態度等一切情狀，量處有期徒刑一年二月；並以共犯在「貸款暨動
    產擔保抵押契約書」連帶保證人欄上所偽造之「黃俊傑」名義署名及偽造「黃俊
    傑」印文各一枚，依刑法第二百十九條之規定，不問屬於犯人與否，均併予宣告
    沒收。原判決認事用法核無違誤，量刑亦稱妥適，被告上訴意旨仍執陳詞否認犯
    罪，為無理由，應予駁回。
據上論結，應依刑事訴訟法第三百六十八條，判決如主文。
本案經檢察官沈紹嘉到庭執行職務。
中      華      民      國    九十一    年      七      月    三十一    日
                              臺灣高等法院高雄分院刑事第二庭
                                  審判長法官  曾永宗
                                        法官  郭玫利
                                        法官  邱永貴
右正本證明與原本無異。
如不服本判決應於收受本判決後十日內向本院提出上訴書狀，其未述上訴理由者，
並得於提起上訴後十日內向本院補提理由書狀（均須按他造當事人之人數附繕本)「
切勿逕送上級法院」。
                                      書記官  梁雅華
中    華    民    國      九十一      年      七      月     三十一   日
附錄本案論罪科刑法條全文︰
刑法第二百十六條
行使第二百十條至第二百十五條之文書者，依偽造、變造文書或登載不實事項或使登
載不實事項之規定處斷。
刑法第二百十條
偽造、變造私文書，足以生損害於公眾或他人者，處五年以下有期徒刑。
刑法第三百三十九條第一項
意圖為自己或第三人不法之所有，以詐術使人將本人或第三人之物交付者，處五年以
下有期徒刑、拘役或科或併科一千元以下罰金。
